【裁判字號】    92,訴,264
【裁判日期】    920425
【裁判案由】    給付債務
【裁判全文】
臺灣嘉義地方法院民事裁定  九十二年度訴字第二六四號
    原      告  台灣新生報業股份有限公司
    法定代理人  吳樹民
    訴訟代理人  陳榮振
    被      告  甲○○
    訴訟代理人  曾明弘
右當事人間請求給付債務事件，本院裁定如左：
    主      文
原告之訴駁回。
訴訟費用由原告負擔。
    理      由
一、原告起訴意旨略以：緣曾培城係原告前包版電影廣告商，至停辦止共積欠原告新
    台幣（下同）三百九十八萬一千二百六十九元，嗣經原告向本院嘉義簡易庭提起
    訴訟（八十三年度嘉簡字第五八六號），曾培城與曾謝格及原告於八十四年四月
    十日在本院嘉義簡易庭達成和解，曾培城與曾謝格願給付原告一百四十二萬八千
    五百十二元，嗣曾謝格於八十六年四月二十二日給付五十萬元，計尚積欠原告九
    十二萬八千五百十二元，後曾謝格於九十年十一月二十九日死後，被告甲○○為
    曾謝格之繼承人，依法應承受曾謝格之債務，爰依和解筆錄及繼承法律關係，請
    求被告甲○○給付九十二萬八千五百十二元，及自起訴狀繕本送達之翌日即九十
    二年一月二十四日起迄清償日止按年息百分之五計算之利息等語，並提出本院嘉
    義簡易庭八十三年度嘉簡字第五八六號和解筆錄、本院八十八年一月三十一日嘉
    院松民執德字第二七一七號債權憑證、戶籍謄本等為證。
二、按起訴違背第二百五十三條、第二百六十三條第二項之規定，或其訴訟標的為確
    定判決之效力所及者，法院應以裁定駁回原告之訴。又確定判決，除當事人外，
    對於訴訟繫屬後為當事人之繼受人者，及為當事人或其繼受人占有請求之標的物
    者，亦有效力。且和解成立者，與確定判決有同一之效力。民事訴訟法第二百四
    十九條第一項第七款、第四百零一條第一項、第三百八十條第一項分別定有明文
    。次按訴訟和解成立時，就和解標的之權利或法律關係，依和解之內容發生確定
    之效果，雙方當事人對於和解內容不得為相反之主張，法院亦不得就同一和解標
    的於另一訴訟為相異之判斷。雙方當事人及法院，均應受此項和解內容拘束之狀
    態，於學理上稱為實質確定力，又稱為既判力。此項訴訟和解之既判力所及之主
    觀範圍，與確定判決既判力相同，不但對雙方當事人，且對於訴訟繫屬後為當事
    人之繼受人，及為當事人或其繼受人占有請求之標的物者，亦有效力。
三、查本件被告甲○○為曾謝格之繼承人，且曾謝格於九十年十一月二十九日死亡後
    ，被告甲○○並未向法院為拋棄繼承及為限定繼承之意思表示，此為兩造所不爭
    ，並經本院向本院民事分案室查明屬實，應堪信為真實。次查，曾謝格既已於八
    十四年四月十日與原告在本院嘉義簡易庭達成訴訟上和解，有原告所提本院嘉義
    簡易庭八十三年度嘉簡字第五八六號和解筆錄乙紙在卷足憑，並經本院調閱本院
    嘉義簡易庭八十三年度嘉簡字第五八六號給付票款卷證核對無訛，又被告甲○○
    既為曾謝格之繼承人，參諸前開說明，該訴訟和解之既判力應亦及於訴訟繫屬後
    為當事人之繼受人即被告甲○○。繼查，該訴訟和解之既判力既及於被告甲○○
    ，則原告援依該和解筆錄請求被告甲○○給付九十二萬八千五百十二元，及自起
    訴狀繕本送達之翌日即九十二年一月二十四日起迄清償日止按年息百分之五計算
    之利息，自難謂無就訴訟標的為確定判決之效力所及之訴再行起訴之情，徵諸前
    開民事訴訟法第二百四十九條第一項第七款之規定，應以裁定駁回原告之訴。
四、至被告甲○○固辯稱，八十四年四月十日該訴訟上和解，並未經曾謝格授權代理
    ，故該訴訟上和解實有無效之情等語。惟查，於本院嘉義簡易庭八十三年度嘉簡
    字第五八六號給付票款事件，曾謝格有授與一般訴訟代理權及特別訴訟代理權予
    曾培城乙節，有委任狀乙紙在卷足憑（參該號卷證第三十頁），故被告甲○○此
    部分所辯，應難遽加信憑。且當事人之訴訟代理人無代理權而參與訴訟上和解成
    立者，該訴訟行為固不生效力，其和解應歸無效，惟依民事訴訟法第三百八十條
    第二項規定，和解有無效之原因者，當事人僅得請求繼續審判。在法院繼續審判
    ，將該和解變更以前，不得逕指和解係由未經合法授與代理權之訴訟代理人所為
    而無效。最高法院七十八年度台上字第一一二○號判決可資參照，足見，被告甲
    ○○所辯縱難謂非真，惟該訴訟上和解，於被告甲○○請求法院繼續審判，並將
    該和解變更以前，應難認為當然無效。故他造當事人自仍得據以主張該訴訟上和
    解有既判力。
五、據上論結，應依民事訴訟法第九十五條、第七十八條、第二百四十九條第一項第
    七款，裁定如主文。
中      華      民      國    九十二    年      四      月    二十五    日
~B臺灣嘉義地方法院民事第一庭
~B    法  官  林信旭
右為正本係照原本作成
如對本判決上訴須於判決送達後廿日內向本院提出上訴狀
中      華      民      國    九十二    年      四      月    二十五    日
~B    書記官  侯學義


司法院資訊處製作；財團法人民間司法改革基金會備份。
